臺灣板橋地方法院交通事件裁定        100年度交聲字第837號
原處分機關  交通部公路總局臺北區監理所板橋監理站
異  議  人
即受處分人  王必勝
上列異議人因違反道路交通管理處罰條例事件，對於原處分機關
於民國100 年3 月1 日所為之板監裁字第裁41-C00000000號裁決
不服，聲明異議，本院裁定如下：
    主  文
原處分撤銷。
王必勝汽車駕駛人，駕駛普通重型機器腳踏車經測試檢定，酒精
濃度超過規定標準，吊扣其普通重型機器腳踏車駕駛執照壹年，
並應接受道路交通安全講習。
    理  由
一、異議意旨略以：異議人王必勝經舉發於民國99年8 月25日晚
    間9 時0 分許，騎乘車牌號碼CZP-520 號重型機車，行經臺
    北縣永和市（現改制為新北市永和區○○○路302 巷處，酒
    精濃度測試檢定數值達0.75MG/L，超過規定標準，有「汽車
    駕駛人酒精濃度超過規定標準（0.55MG/L以上）」之違規，
    遭處罰鍰新臺幣45,000元、吊扣駕駛執照1 年及接受道路交
    通安全講習。惟異議人同一酒醉駕車行為，業經臺灣板橋地
    方法院檢察署檢察官為緩起訴處分確定，異議人並已依命提
    供社區服務80小時，不應一罪二罰。為此對原裁決聲明異議
    ，請求撤銷原處分。
二、按汽車駕駛人，駕駛汽車經測試檢定有酒精濃度超過規定標
    準者，處新臺幣15,000元以上60,000元以下罰鍰，並當場移
    置保管該汽車及吊扣其駕駛執照1 年；汽車駕駛人，有道路
    交通管理處罰條例第35條第1 項規定之情形者，應接受道路
    交通安全講習，道路交通管理處罰條例第35條第1 項第1 款
    及第24條第1 項第2 款固有明文。然「一行為不二罰」乃現
    代民主法治國家之基本原則，此係為避免因法律規定之錯綜
    複雜，致人民之同一行為，遭受數個不同法律之處罰，而承
    受過度不利之後果（最高行政法院94年6 月份庭長法官聯席
    會議決議參照）。
三、經查，異議人於99年8 月25日晚間9 時0 分許，騎乘車牌號
    碼CZP-520 號重型機車，行經臺北縣永和市（現改制為新北
    市永和區○○○路302 巷處，酒精濃度測試檢定數值達0.75
    MG/L，超過規定標準，有「汽車駕駛人酒精濃度超過規定標
    準（0.55MG/L以上）」之違規，遭原處分機關依道路交通管
    理處罰條例第35條第1 項第1 款、第24條第1 項第2 款等規
    定，裁處罰鍰新臺幣45,000元、吊扣駕駛執照1 年及接受道
    路交通安全講習，且經檢察官以其犯有刑法第185 條之3 不
    能安全駕駛動力交通工具罪，合於緩起訴要件，依刑事訴訟
    法第253 條之1 第1 項、第253 條之2 第1 項第5 款規定予
    以緩起訴，緩起訴期間為2 年（99年9 月21日至101 年9 月
    20日），另命異議人於緩起訴處分期間內（99年11月4 日至
    101 年7 月20日），向該署指定之政府機關、政府機構、行
    政法人、社區或其他符合公益目的之機構或團體提供80小時
    之義務勞務等情，為異議人所不爭執，並有臺灣板橋地方法
    院檢察署檢察官99年度速偵字第5598號緩起訴處分書、臺灣
    板橋地方法院檢察署函文、臺灣板橋地方法院檢察署檢察官
    執行緩起訴處分命令通知書、臺灣高等法院被告前案紀錄表
    各1 份在卷可稽，堪信為真。依現今法院辦理此類違反道路
    交通管理處罰條例事件所持見解，酒醉駕車行為經檢察官為
    緩起訴處分，並命提供義務勞務者，係履行檢察官為緩起訴
    處分命令，此等命令名義上雖非刑罰，但仍是一種特殊的處
    遇措施，與刑事制裁無異，實質上為刑事處罰，有行政罰法
    第26條第1 項規定所揭示「刑事罰優先」及「一行為不二罰
    」等原則之適用；又道路交通管理處罰條例第35條第8 項雖
    定有汽車駕駛人，經裁判確定處以罰金低於該條例第92條所
    訂最低罰鍰基準規定者，應依該條例裁決繳納不足最低罰鍰
    部分之規定，惟檢察官以緩起訴命被告向指定之公益團體提
    供義務勞務，並非命給付金錢，無比較基準，且與道路交通
    管理處罰條例第35條第8 項經裁判確定處以罰金性質迥異，
    無所謂差額可言，自無適用該條例之可能；此外，受處分人
    於緩起訴期間內，如有刑事訴訟法第253 條之3 第1 項所列
    情形，檢察官得依職權撤銷原處分，繼續偵查或起訴，是於
    緩起訴期間內即猶豫期間期滿前，該緩起訴處分仍有被撤銷
    之可能，行政機關不得就同一事由裁處行為人罰鍰，以免有
    一行為二罰之危險（臺灣高等法院暨所屬法院96年法律座談
    會刑法類第36號提案、97年法律座談會刑事類第39號提案、
    98年法律座談會刑事類第24號提案、99年法律座談會刑事類
    第37號提案研討意見參照）。準此，原處分機關以緩起訴處
    分等同不起訴處分為由，於緩起訴期間屆滿前，逕依道路交
    通管理處罰條例第35條第1 項第1 款規定裁處異議人罰鍰之
    部分，與上開說明相違，容有不當。至原處分關於吊扣駕駛
    執照及施以道路交通安全講習等裁罰，固屬於行政罰法第26
    條第1 項所規定之「其他種類行政罰」，兼具維護公共秩序
    之作用，為達行政目的，得併為裁處，異議人對此亦無爭執
    ，然異議人酒醉駕車既是單一違規行為，有關處罰效果之罰
    鍰、吊扣駕駛執照與施以道路交通安全講習等，與該違規行
    為是否存在均無從分離（臺灣高等法院暨所屬法院98年法律
    座談會刑事類第23號提案、99年法律座談會刑事類第37號提
    案研討意見參照），本院仍應一併審理。綜上各節，原處分
    有前揭不當之處，應由本院將之撤銷，自為裁罰如主文第2
    項所示。
四、依道路交通管理處罰條例第87條第2 項、道路交通事件處理
    辦法第19條前段，裁定如主文。
中    華    民    國   100    年    10    月    7     日
                  刑事第十七庭  法  官  許炎灶
以上正本證明與原本無異。
如不服本裁定，應於送達後5 日內向本院提出抗告狀。
                                書記官  楊文祥
中    華    民    國   100    年    10    月    7     日